【裁判字號】    92,台上,1277
【裁判日期】    920619
【裁判案由】    清償借款
【裁判全文】
最高法院民事判決                              九十二年度台上字第一二七七號
    上  訴  人  甲○○
                乙○○
    共      同
    訴訟代理人  劉桂君律師
    被 上訴 人  合作金庫銀行股份有限公司
    法定代理人  梁成金
    訴訟代理人  劉清道
右當事人間請求清償借款事件，上訴人對於中華民國九十年九月十一日台灣高等法院
第二審判決（八十九年度上字第一四○三號），提起上訴，本院判決如左：
    主  文
原判決廢棄，發回台灣高等法院。
    理  由
本件被上訴人主張：第一審共同被告峻榮營造工程股份有限公司（下稱峻榮公司）於
民國七十九年八月二日邀上訴人及第一審共同被告陳進榮、陳王錦英為連帶保證人，
向伊借用新台幣（下同）五千萬元，約定利息按基本放款利率加碼年息百分之二‧五
計算，如有逾期付息或到期未履行債務時，逾期清償在六個月以內者，按上開利率百
分之十，超過六個月者，超過部分按上開利率百分之二十計付違約金，清償期為八十
年三月十三日。詎峻榮公司除償還本金四千六百十四萬五千八百二十一元，及至八十
五年四月三十日止之利息外，其餘部分迄未清償。峻榮公司暨上訴人及第一審共同被
告陳進榮、陳王錦英依法自應負連帶清償責任等情。爰依消費借貸及保證之法律關係
，求為命峻榮公司與上訴人暨陳進榮、陳王錦英連帶給付三百八十五萬四千一百七十
九元，及自八十五年五月一日起至清償日止，按年息百分之十‧一二五計算之利息；
並自八十五年六月二日起至清償日止，在六個月以內者，按上開利率百分之十、超過
六個月者，超過部分按上開利率百分之二十計付違約金之判決（第一審為准如被上訴
人請求之判決，僅上訴人對之聲明不服）。
上訴人則以：被上訴人所提出之本票之發票日為七十九年八月二日，迄今已長達十年
，早已超過時效。又被上訴人曾就前開本票聲請台灣台北地方法院裁定准予強制執行
，並據以聲請台灣板橋地方法院（下稱板橋地院）強制執行，查封上訴人甲○○所有
之土地，嗣因與峻榮公司和解而撤回執行，是就本件借款，縱峻榮公司未清償完畢，
被上訴人重行起訴，於法不合。且伊曾於八十年五月十六日以存證信函向被上訴人表
示終止連帶保證契約，而被上訴人已同意主債務人峻榮公司延期清償，然並未經伊同
意，故伊自無庸負保證責任等語。資為抗辯。
原審維持第一審所為上訴人敗訴之判決，駁回其上訴，無非以：查被上訴人提出之系
爭本票，發票日雖為七十九年八月二日，惟被上訴人係依系爭本票之原因事實即消費
借貸及連帶保證契約之請求權提起本件訴訟，迄被上訴人八十九年六月九日提起本件
訴訟，尚未逾十五年之時效。次查峻榮公司於七十九年八月二日，向被上訴人借用五
千萬元，並簽發系爭面額五千萬元之本票與被上訴人，清償期為八十年三月十三日。
詎峻榮公司除償還本金四千六百一十四萬五千八百二十一元，及至八十五年四月三十
日止之利息外，其餘部分迄未清償，為兩造所不爭。被上訴人於系爭本票屆期，而峻
榮公司仍未依約履行債務，即聲請本票裁定確定，並向板橋地院聲請對上訴人甲○○
所有之不動產強制執行，是本件被上訴人請求之標的確為峻榮公司於七十九年八月二
日向被上訴人所借而尚未清償部分，則上訴人自不得免除保證責任。復經調閱板橋地
院上揭執行卷宗，堪認被上訴人係於八十年九月十九日提出聲請狀，內容為：「茲因
聲請人（即被上訴人）與該債務人業已達成和解，是本案已無執行之必要，為此狀請
鈞院鑒核，准予將本案撤回為禱」等情，足見被上訴人係因峻榮公司表示願意和解而
撤回執行，應無疑義。然該聲請狀雖載：「茲因聲請人（即被上訴人）與該債務人業
已達成和解，是本案已無執行之必要」等語，惟未載明和解之內容為何，且未記載被
上訴人已同意峻榮公司延期清償，自不得僅因該聲請狀之記載，即遽認被上訴人與峻
榮公司有達成延期清償之協議。且依上開聲請撤回狀觀之，被上訴人係於八十年九月
十九日提出聲請，再依上訴人所提峻榮公司分期清償明細表觀之，足見峻榮公司於被
上訴人八十年九月十九日撤回執行之聲請後，於次月（十月）二十九日及八十年十二
月七日仍繼續不定時不定額清償部分借款及利息，且峻榮公司於八十年十二月七日清
償五十萬元後，遲至八十一年五月二十三日再為清償，期間已超過三個月，被上訴人
並未再聲請執行。又本件係主債務人峻榮公司任意不履行債務，致有延期，且保證人
即上訴人又不能確實證明延期係出自債權人之允許，自無許其等免除保證責任之餘地
。另詳閱還款繳息明細表之記載，峻榮公司自被上訴人撤回上開執行事件後，仍陸續
於不定時間，以不定額之款項清償系爭借款，具見被上訴人並未與峻榮公司達成任何
延期清償之協議。再者峻榮公司亦稱：當時並未為延期清償之協議，係因被上訴人欲
拍賣上訴人甲○○之不動產，伊始與被上訴人洽談，容許由峻榮公司一個月返還五十
萬元等語，益證被上訴人祇因峻榮公司願意陸續清償，始同意暫不執行上訴人甲○○
之不動產，而由峻榮公司陸續清償，而非同意峻榮公司延期清償甚明。是上訴人自不
得以此為免負責任之依據。從而，被上訴人依連帶保證之法律關係，請求上訴人與峻
榮公司、陳進榮、陳王錦英連帶給付峻榮公司尚欠之借款三百八十五萬四千一百七十
九元，及遲延利息、違約金，為有理由，應予准許等詞。為其判斷之基礎。
按就定有期限之債務為保證者，如債權人允許債務人延期清償，保證人除於其延期已
為同意外，不負保證責任，民法第七百五十五條定有明文。所謂允許，不以債權人有
明示之意思表示為限，即依具體事實揆之一般交易觀念，足認債權人已有延期清償之
默契者，亦包括之。查被上訴人原聲請板橋地院對上訴人甲○○所有不動產強制執行
，於八十年九月十八日以「伊與該債務人業已達成和解，是本案已無執行之必要」，
而撤回強制執行之聲請（見原審上字第一四○三號卷第九五頁），其已達成和解，究
何所指？且被上訴人亦自認：在第一審八十九年八月十四日曾稱願撤回執行之聲請，
因峻榮公司願意每月還五十萬元，故一次拿十張第三人支票給合庫等語（見上開卷第
五四頁正面），則峻榮公司一次拿十張第三人支票給被上訴人，是否以代原債務之清
償，其清償係何時，若被上訴人收受清償日後延期始得兌現之第三人支票，且亦因此
舉致使被上訴人撤回前開強制執行之聲請，縱被上訴人無准予峻榮公司延期清償之明
示，衡之一般交易觀念，是否足認被上訴人已有延期清償之默契，亦待澄清。原審未
遑詳加調查審認，遽以峻榮公司願陸續清償，非同意峻榮公司延期清償為由，而為不
利於上訴人之判斷，亦嫌疏略。上訴論旨，指摘原判決違背法令，求予廢棄，非無理
由。
據上論結，本件上訴為有理由。依民事訴訟法第四百七十七條第一項、第四百七十八
條第一項，判決如主文。
中      華      民      國    九十二    年      六      月     十九     日
                              最高法院民事第五庭
                                  審判長法官  朱  錦  娟
                                        法官  顏  南  全
                                        法官  許  澍  林
                                        法官  葉  勝  利
                                        法官  黃  秀  得
      右正本證明與原本無異
                                              書  記  官
中      華      民      國    九十二    年      七      月      二      日
                                                                        Ｂ


司法院資訊處製作；財團法人民間司法改革基金會備份。
